臺灣橋頭地方法院刑事判決　
111年度審交易字第864號
公  訴  人  臺灣橋頭地方檢察署檢察官  
被      告  李至正


上列被告因公共危險案件，經檢察官提起公訴（111年度偵字第1
3923號），嗣被告於準備程序中就被訴事實為有罪之陳述，經告
知簡式審判程序之旨，並聽取被告與公訴人之意見後，裁定進行
簡式審判程序，判決如下：
    主  文
李至正犯不能安全駕駛動力交通工具罪，累犯，處有期徒刑拾壹
月，併科罰金新臺幣壹萬元，罰金如易服勞役，以新臺幣壹仟元
折算壹日。
    事  實
一、李至正明知服用酒類過量駕駛動力交通工具行駛於可供不特
    定多數人通行之道路或場所，將對公眾往來安全造成潛在威
    脅之情事，猶基於服用酒類不能安全駕駛動力交通工具之犯
    意，於111年8月19日18時許，在高雄市○○區○○路000巷00號
    友人住處內飲用高粱酒後，仍於同日21時15分許前之某時騎
    乘車牌號碼000-0000號普通重型機車上路。嗣於同日21時15
    分許，行經高雄市岡山區嘉新陸橋東往西方向之路檢點時，
    為執行勤務之員警攔查，並於同日21時23分當場對其施以酒
    精濃度檢測，測得其吐氣所含酒精濃度達每公升0.80毫克後
    ，始查悉上情。
二、案經高雄市政府警察局岡山分局報告臺灣橋頭地方檢察署檢
    察官偵查起訴。
    理  由
一、被告李至正所犯非為死刑、無期徒刑、最輕本刑為3年以上
    有期徒刑之罪或高等法院管轄之第一審案件，而於準備程序
    進行中，被告就被訴事實為有罪之陳述，經法官告知簡式審
    判程序之旨，並聽取當事人之意見後，裁定進行簡式審判程
    序，是本案之證據調查，依刑事訴訟法第273條之2規定，不
    受同法第159條第1項、第161條之2、第161條之3、第163條
    之1及第164條至第170條規定之限制，合先敘明。
二、上揭事實，業據被告於警詢、偵查、本院準備程序及審理時
    均坦承不諱，並有高雄市政府警察局岡山分局酒精測定紀錄
    表、財團法人工業技術研究院呼氣酒精測試器檢定合格證書
    、高雄市政府警察局舉發違反道路交通管理事件通知單附卷可
    稽，綜上，足認被告上開自白確與事實相符。又現行刑法第
    185條之3第1項第1款所稱「吐氣所含酒精濃度達每公升0.25
    毫克或血液中酒精濃度達百分之0.05以上」之要件，與該條
    修正前「不能安全駕駛」用語雖有不同，惟參酌修正理由略
    謂「不能安全駕駛罪原屬抽象危險犯，不以發生具體危險為
    必要，而前揭修正條文所增訂之酒精濃度標準值，係作為認
    定不能安全駕駛之判斷標準，以有效遏阻酒醉駕車事件發生
    」、「至於行為人未接受酒精濃度測試或測試後酒精濃度未
    達前揭標準，惟有其他客觀情事認為確實不能安全駕駛動力
    交通工具時，仍構成本罪，爰增訂第2 款」等語，可知修法
    目的係強調嚇阻犯罪之一般預防效果，企使不能安全駕駛之
    認定基準更趨明確，故行為人明知透過飲酒或其他方式攝取
    酒精（含酒類製品），且認識體內尚殘留酒精成分而足以影
    響行動或控制能力，猶駕駛動力交通工具行駛於可供不特定
    多數人通行之道路或場所，此舉已對公眾往來安全造成潛在
    威脅而具有抽象危險，是倘其對此一客觀情狀有所認知，即
    應滿足該罪主觀構成要件，至於體內酒精濃度多寡，非經攔
    檢或就醫時使用科學儀器加以檢測，一般人本無從知悉實際
    數值高低，顯非行為人犯罪當時主觀認知所及範圍，性質上
    應屬不法與罪責以外之「客觀處罰條件」，目的係針對立法
    者所欲規範之刑事不法行為限制可罰範圍，否則若行為人概
    以駕車前未經儀器檢測、對體內酒精濃度數值欠缺主觀認識
    為由抗辯排除該罪之適用，勢將無法規範此等公共危險犯行
    ，使立法者修正本罪之期待落空，自非所宜。從而縱令被告
    於駕車起駛之初對自身吐氣所含酒精濃度數值未必存有清楚
    認知，仍無礙本罪之成立。綜上所述，本案事證明確，被告
    犯行堪以認定，應依法論科。
三、核被告所為，係犯刑法第185條之3第1項第1款之不能安全駕
    駛動力交通工具罪。
四、又被告構成累犯之事實及應加重其刑之事項，均應由檢察官
    主張並具體指出證明之方法後，經法院踐行調查、辯論程序
    ，方得作為論以累犯及是否加重其刑之裁判基礎（最高法院
    刑事大法庭110年度台上大字第5660號裁定要旨參照），亦
    即法院審酌被告是否適用累犯規定加重其刑時，訴訟程序上
    應先由檢察官就前階段被告構成累犯之事實，以及後階段應
    加重其刑之事項，主張並具體指出證明方法後，法院才需進
    行調查與辯論程序作為是否加重其刑之裁判基礎。查被告前
    因公共危險案件，經本院108年審交易字第580號判決判處有
    期徒刑10月，嗣經臺灣高等法院高雄分院以108年度交上易
    字第189號判決上訴駁回而確定，於110年6月8日縮短刑期執
    行完畢，是其前受有期徒刑執行完畢後5年內故意再犯本件
    有期徒刑以上之罪，應依刑法第47條第1項規定成立累犯等
    情，業據聲請意旨指明並提出本院108年度審交易字第580號
    刑事判決、臺灣高等法院高雄分院以108年度交上易字第189
    號刑事判決及刑案資料查註紀錄表為憑，且經本院核閱卷附
    臺灣高等法院被告前案紀錄表相符，惟依起訴書關於後階段
    應否加重其刑一節僅泛稱「請依刑法第47條第1項規定加重
    其刑」等語，要未主張及具體指出被告有何特別惡性或對刑
    罰反應力薄弱等情，以供綜合判斷被告有無因加重本刑致生
    所受刑罰超過其所應負擔罪責之情形而裁量是否加重其刑，
    依前開說明，本院即毋庸依職權調查審認。
五、爰審酌被告無視於政府大力宣導關於酒後駕車之相關禁令，
    竟仍於飲用酒類後換算吐氣酒精濃度高達每公升0.80毫克，
    已逾標準值之情形下，貿然騎乘機車行駛於市區道路，而為
    本件上開犯行，顯然漠視法律規定且置往來公眾及駕駛人之
    生命、身體及財產安全於不顧，所為誠屬不該。另審酌被告
    前已因多次酒後駕車經法院判刑確定，有臺灣高等法院被告
    前案紀錄表在卷可參，有上開被告前案紀錄表在卷可參，暨
    斟酌被告犯罪之手段、情節、對用路人交通安全所生危害、
    自陳教育程度為高中畢業、目前從事汽車銷售業工作、月收
    入約新臺幣3萬多元、離婚、有3名子女、與大兒子同住、不
    需扶養他人（見審交易卷第38頁）等一切情狀，量處如主文
    所示之刑及諭知罰金如易服勞役之折算標準。
據上論斷，應依刑事訴訟法第273條之1第1項、第299條第1項前
段，判決如主文。
本案經檢察官李廷輝提起公訴，檢察官陳秉志到庭執行職務。
中　　華　　民　　國　　111 　年　　11　　月　　8 　　日
                  刑事第六庭    法　官  徐右家
以上正本證明與原本無異。
如不服本判決應於收受送達後20日內向本院提出上訴書狀，並應
敘述具體理由；如未敘述上訴理由者，應於上訴期間屆滿後20日
內向本院補提理由書（均須按他造當事人之人數附繕本）「切勿
逕送上級法院」。
中　　華　　民　　國　　111 　年　　11　　月　　9 　　日
                                書記官  林榮志
附錄本件論罪科刑之法條全文： 
中華民國刑法第185條之3
駕駛動力交通工具而有下列情形之一者，處3年以下有期徒刑，
得併科30萬元以下罰金：
一、吐氣所含酒精濃度達每公升零點二五毫克或血液中酒精濃度
    達百分之零點零五以上。
二、有前款以外之其他情事足認服用酒類或其他相類之物，致不
    能安全駕駛。
三、服用毒品、麻醉藥品或其他相類之物，致不能安全駕駛。
因而致人於死者，處3年以上10年以下有期徒刑，得併科2百萬元
以下罰金；致重傷者，處1年以上7年以下有期徒刑，得併科1百
萬元以下罰金。
曾犯本條或陸海空軍刑法第54條之罪，經有罪判決確定或經緩起
訴處分確定，於十年內再犯第1項之罪因而致人於死者，處無期
徒刑或5年以上有期徒刑，得併科3百萬元以下罰金；致重傷者，
處3年以上10年以下有期徒刑，得併科2百萬元以下罰金。